臺灣高等法院民事判決　九十一年度家上字第一二八號
　　　上　訴　人　乙○○
　　　被上訴人　　甲○○
右當事人間確認婚姻關係存在事件，上訴人對於中華民國九十一年四月一日臺灣板橋
地方法院九十一年度婚字第二四二號第一審判決提起上訴，本院判決如左：
    主    文
上訴駁回。
第二審訴訟費用由上訴人負擔。
    事    實
甲、上訴人方面：
一、聲明：
（一）原判決廢棄。
（二）駁回被上訴人在第一審之訴。
二、陳述：除引用原判決記載外，補稱：
（一）民國八十八年十二月十九為兩造訂婚之日，依臺灣習俗，於中午宴請女方親友
      ，而被上訴人僅由至親六、七人參與訂婚午宴。當日晚上與被上訴人北上另行
      宴客，係回請伊遠到之親戚，而非結婚喜宴，伊非基於結婚之意思參與該次晚
      宴。
（二）伊當日與被上訴人返回高雄老家，係因生產在即，被上訴人之母願為其作月子
      ，為免屆時舟車不便，始順便與被上訴人返家，此與所謂迎娶不同，況事實上
      ，伊因高雄環境居住不適，僅停留二日即北上板橋於自家待產。伊雖曾多次與
      被上訴人商議結婚之事，惟其均藉詞推託，並常因細故辱罵伊，伊於此時亦查
      知被上訴人有吸毒惡習，且因精神疾病而自殺多次，乃決定不再提結婚之事。
（三）又伊與被上訴人一同體格檢查及填寫軍人婚姻報告表，係為被上訴人可以放假
      ，惟家人均不知此事。
三、證據：援用第一審所提證據。
乙、被上訴人方面：
一、聲明：駁回上訴。
二、陳述：除引用原判決記載外，補稱：
（一）結婚當時伊仍在服役中，故曾報請聯勤勤務部總指揮部核准兩造結婚，而上訴
      人亦在申請書上簽名。
（二）結婚前一個月，伊母親曾先前往女方家提親。訂婚與結婚都是在同一天舉行，
      當天男方有把喜餅帶去女方家，其他都是折成現金給女方；在女方家有拜祖先
      ，中午女方在板橋大概擺了六桌，吃完之後就迎娶上訴人到台北，晚上由男方
      在台北餐廳請客，大概五桌，晚餐之後，伊帶上訴人回高雄拜祖先。因伊係二
      度結婚，所以除了家人、近親之外，並沒有再請其他朋友。
（三）因伊仍在軍中服役，所以在高雄住了二天就與上訴人一同回板橋，伊便回部隊
      ，怎奈退伍之後欲帶上訴人及小孩回家，為上訴人所拒。
三、證據：援用第一審所提證據。
丙、本院依職權向聯勤勤務部總指揮部調閱被上訴人申請結婚全部資料。
    理    由
一、被上訴人主張：兩造於八十八年十二月十九日中午在上訴人娘家訂婚，由其娘家
    宴客後迎娶至台北，伊於當天晚上在台北宴客，上訴人親友還前來接受伊宴請，
    晚宴後再由伊帶領上訴人回高雄老家拜祖先，此均有公開之儀式且有二人以上之
    証人在場觀禮。另伊於結婚當時仍在服役，曾為兩造結婚之事報請聯勤勤務部總
    指揮部核准，而上訴人亦在申請書上簽名，是兩造婚姻關係應已成立。詎上訴人
    拒絕與伊回家，並否認兩造婚姻關係業已成立等情，求為確認兩造間婚姻關係存
    在之判決。
二、上訴人則以：當日晚上被上訴人北上另行宴客，僅係回請伊遠到之親戚，而非結
    婚喜宴。伊非基於結婚之意思參與該次晚宴。伊當日與被上訴人返回高雄老家，
    係因生產在即，為方便由被上訴人之母為伊作月子之故，此與迎娶不同，況事實
    上，伊僅停留二日即返回板橋待產。至於伊與被上訴人一同體格檢查及填寫軍人
    婚姻報告表，係為被上訴人可以放假，惟伊家人均不知此事等語，資為抗辯。
三、按民法第九百八十二條第一項所謂結婚應有公開之儀式，係指結婚之當事人應行
    定式之禮儀，使不特定人得以共聞共見認識其為結婚者而言（最高法院五十一年
    度台上字第五五一號判例意旨參照）。查上訴人對被上訴人所述：兩造結婚前一
    個月，被上訴人母親曾先前往女方家提親；訂婚與結婚都是在同一天舉行，當天
    男方有把喜餅帶去女方家，其他都是折成現金給女方；在女方家有拜祖先，中午
    女方在板橋大概擺了六桌，吃完之後就迎娶上訴人到台北，晚上由男方在台北餐
    廳請客，大概五桌；晚餐之後，伊帶上訴人回高雄拜祖先，因為伊係二度結婚，
    所以除了家人、近親之外，並沒有再請其他朋友各等情，當庭坦承：「當天情形
    與對造所言差不多」，與其在原審自認：「中午是我們女方請客的，晚上我就跟
    他們回台北，原告是有迎娶的儀式。我們當初結婚是有公開的儀式，也有宴客。
    」等語（見原審卷第十五頁、第十六頁）相符。核諸情事，與現在社會一般結婚
    所行迎娶、宴客、祭祖等定式禮儀相當，並足使不特定人得以共聞共見認識其為
    結婚。又當晚於台北宴客時，上訴人身著與中午板橋餐宴不同的婚紗禮服，並偕
    同被上訴人逐桌向到場賓客敬酒等情（見原審卷第十七頁、第十八頁所附照片）
    ，顯示為事先預定並安排之喜宴，而非上訴意旨所謂：「訂婚宴結束，賓客均已
    紛紛離開，而由雲林包遊覽車北上親友亦擬原車返回，惟被上訴人即表示大老遠
    讓叔嬸姑婆等北上一趟，旅途勞頓，卻匆匆吃完午餐便返回，實在太失禮，乃主
    動邀約宴請由雲林北上之親戚晚餐」，為臨時決定舉行活動。上訴人辯稱：「我
    從頭到尾知道的只是訂婚，並非結婚。」云云，委無足採。
四、綜上所述，兩造已公開舉行定式，並雙方親友及進出餐廳不特定人得共同聞見之
    結婚禮儀，其等間已成立婚姻關係。上訴人既予否認，被上訴人自有起訴請求確
    認之必要。從而，被上訴人起訴請求確認兩造婚姻關係存在，為有理由，應予准
    許。是則原審據以判決，於法並無不合。上訴意旨指摘原判決不當，聲明廢棄，
    為無理由，應予駁回。
五、據上論結，本件上訴為無理由。依民事訴訟法第四百四十九條第一項、第七十八
    條，判決如主文。
中　　　華　　　民　　　國　　九十一　　年　　　九　　　月　　二十四　　日
　　　　　　　　　　　　　　　　民事第五庭
　　　　　　　　　　　　　　　　　　審判長法　官　黃　熙　嫣
　　　　　　　　　　　　　　　　　　　　　法　官　黃　雅　惠
　　　　　　　　　　　　　　　　　　　　　法　官　陳　介　源
右正本係照原本作成。
如不服本判決，應於收受送達後二十日內向本院提出上訴書狀，其未表明上訴理由者
，應於提出上訴後二十日內向本院補提理由書狀（均須按他造當事人之人數附繕本）
上訴時應提出委任律師或具有律師資格之人之委任狀；委任有律師資格者，另應附具
律師及格證書及釋明委任人與受任人有民事訴訟法第四百六十六條之一第一項但書或
第二項（詳附註）所定關係之釋明文書影本。
中　　　華　　　民　　　國　　九十一　　年　　　九　　　月　　二十五　　日
　　　　　　　　　　　　　　　　　　　　　書記官　紀　昭　秀
附註：
民事訴訟法第四百六十六條之一（第一項、第二項）：
對於第二審判決上訴，上訴人應委任律師為訴訟代理人。但上訴人或其法定代理人具
有律師資格者，不在此限。
上訴人之配偶、三親等內之血親、二親等內之姻親，或上訴人為法人、中央或地方機
關時，其所屬專任人員具有律師資格並經法院認為適當者，亦得為第三審訴訟代理人
。
